【裁判字號】    95,抗,115
【裁判日期】    950504
【裁判案由】    聲明異議
【裁判全文】
臺灣高等法院臺南分院民事裁定  95年度抗字第115號
抗  告  人  甲○○
            乙○○
相  對  人  臺南縣安定鄉農會
法定代理人  黃  豐
上列當事人間因強制執行聲明異議事件，對於中華民國95年3 月
13日臺灣臺南地方法院所為裁定（94年度執字第17105 號），提
起抗告，本院裁定如下：
    主  文
抗告駁回。
抗告程序費用新臺幣壹仟元由抗告人負擔。
    理  由
一、抗告人在原法院聲明異議意旨略以：原法院定於民國（下同
    ）95年3 月16日，拍賣抗告人所有如原裁定附表所示之不動
    產，惟相對人對抗告人之執行名義已經消滅。退步言，姑不
    論相對人之債權，是否已因另案強制執行案外人方耀輝之財
    產而受滿足，相對人請求強制執行如原裁定附表所示之土地
    ，亦顯然有超額執行之情形，為此聲請停止本件95年3 月16
    日之拍賣程序，於另案93年度執字16586 號強制執行方耀輝
    財產事件之分配確定前，暫緩本案之執行程序，命相對人撤
    回全部或一部標的物之執行，以免發生債權已不存在而仍繼
    續強制執行，或超額執行，致抗告人財產遭受不當拍賣之憾
    事，並提出原法院93年度執字第16586號95年2月11日分配期
    日通知及分配表影本各1件為證等語。
二、抗告意旨則略以：
（一）按當事人或利害關係人，對於執行法院強制執行之命令，
      或對於執行法官、書記官、執達員實施強制執行之方法，
      強制執行時應遵守之程序，或其他侵害利益之情事，得於
      強制執行程序終結前，為聲請或聲明異議，但強制執行不
      因而停止。前項聲請及聲明異議，由執行法院裁定之。不
      服前項裁定者，得為抗告。強制執行法第12條定有明文。
      本件案外人方耀輝積欠相對人之債務，已因清償而消滅，
      此由原法院另案93年度執字第16586號95年2月11日之分配
      表，其中（表4）序號4及（表7）序號3所列發還債務人方
      耀輝新臺幣（下同）1,009,705元、及182,619元即明。既
      然相對人對案外人方耀輝之強制執行事件之執行結果已經
      滿足，尚有餘款可以發還案外人方耀輝，則本件相對人對
      抗告人行使保證債權及擔保物行使抵押權等從權利，均因
      主債務清償而隨同消滅。原法院以此項清償與否之事實，
      應由抗告人提起異議之訴以求救濟，固非全然無見，但強
      制執行應憑執行名義，執行名義之債權若已消滅時，財產
      若仍受強制執行，即有利益被侵害之情事，自得依強制執
      行法第12條規定聲明異議。
（二）次按辦理強制執行應注意事項27：關於查封、拍賣債務人
      之財產，應以將來拍賣所得之價金，足敷清償債權額及債
      務人應負擔之費用為限，於債務人有多數財產時，並須以
      此為標準而加以選擇。本件相對人所請求之債權金額本金
      為2,214,497 元，此金額為抵押人暨保證人方崑林就主債
      務人方耀輝借款所保證之保證債務。該債權本金2,214,49
      7元加計利息及違約金（算至95年3月16日）約250 萬元（
      本金2,214,497元＋利息252,270元＋違約金42,628元＝2,
      509,395 元）。而本件拍賣標的物，為甲標抗告人甲○○
      之545地號土地最低拍賣價格為5,700,000元，乙標抗告人
      乙○○之1921地號土地最低拍賣價格為3,740,000 元，然
      相對人之債權本金利息及違約金合計約250 萬元，本案又
      無其他債權人參與分配，而甲、乙標之農地均供農用，並
      無土地增值稅，因此相對人只要強制執行其中一筆土地，
      即可滿足債權，又有剩餘上百萬元，根本無庸拍賣兩筆土
      地。此外相對人於另案93年度執字第16586 號強制執行案
      外人方耀輝之財產後，所作成之分配表尚有餘額1,192,32
      4 元可退還予方耀輝，故相對人顯無強制執行兩筆不動產
      之必要。相對人請求強制執行甲、乙兩標之土地，顯然超
      額查封，違反強制執行法第72條及辦理強制執行應注意事
      項27之規定。
（三）綜上所述，抗告人依強制執行法第12條聲明異議，應為有
      理由，原法院未調查抗告人所異議事項，遽為駁回異議之
      裁定，應有可議，爰依法提起抗告等語。
三、按執行名義成立後，如有消滅或妨礙債權人請求之事由發生
    ，債務人得於強制執行程序終結前，向執行法院對債權人提
    起異議之訴，強制執行法第14條第1 項前段定有明文。抗告
    人對此雖主張得依強制執行法第12條聲明異議，惟按強制執
    行法第12條第1 項係規定：「當事人或利害關係人，對於執
    行法院強制執行之命令，或對於執行法官、書記官、執達員
    實施強制執行之方法，強制執行時應遵守之程序，或其他侵
    害利益之情事，得於強制執行程序終結前，為聲請或聲明異
    議。」可知聲明異議係對違法執行之救濟方法，執行機關於
    強制執行之際，應依職權調查法定要件而未為調查，或未遵
    守強制執行應遵守之程序等，其執行程序即屬有瑕疵，當事
    人或利害關係人得聲明異議，請求除去違法之執行處分。卷
    查本件相對人據原法院93年度拍字第1299號拍賣抵押物裁定
    正本及其確定證明書正本、93年度拍字第1300號拍賣抵押物
    裁定正本及其確定證明書正本為執行名義，並提出抵押權設
    定契約書正本2件，他項權利證明書正本2件、及借據影本 1
    件為證，聲請拍賣抗告人所有如原裁定附表所示之土地，已
    難謂相對人聲請強制執行不憑執行名義，而抗告人主張系爭
    抵押權所擔保之債務業經清償，其係屬排除執行名義執行力
    之事由，非屬執行程序違法事由，即應依強制執行法第14條
    第1 項之規定，提起異議之訴以求解決，不得依同法第12條
    第1 項聲明異議至明，乃抗告人竟仍執意聲明異議，洵無理
    由，應予駁回。
四、次按強制執行拍定前，是否有其他債權人聲明參與分配，是
    否確實超額拍賣尚難預期，且拍賣之不動產，亦有因故無法
    拍定之情形，如僅因一部分不動產之最低拍賣價額，足以清
    償執行債權額及債務人應負擔之費用，即不許將其他不動產
    拍賣，則拍賣之不動產，如嗣後無法拍定時，勢將導致執行
    遲延，影響債權人權益，且強制執行法第96條已有超額拍定
    禁止之規定，足以保護債務人，則拍賣前縱有超額之預期，
    亦難指為違法。況本件原法院既以甲、乙標分別拍賣，則抗
    告人亦得於拍賣期日到場指定開標順序，如未到場則由原法
    院指定，拍賣所得價金於足以清償債權總額及債務人應負擔
    之費用時，其餘部分即不予拍定，於抗告人財產之保護，亦
    難謂無所兼顧。是抗告人以原法院超額執行，違反強制執行
    法第72條及辦理強制執行應注意事項27之規定，聲明異議，
    亦無理由，應予駁回。又強制執行程序開始後，除法律另有
    規定或法院為停止執行之裁定外，不停止執行，強制執行法
    第18條第1項規定甚明。相對人請求於另案93年度執字16586
    號強制執行方耀輝財產事件之分配確定前，暫緩本案之執行
    程序，應無理由，不應准許。
五、綜上所述，原法院裁定駁回抗告人之聲明異議，經核認事用
    法並無不合。抗告人猶執陳詞指摘原裁定不當，求予廢棄改
    判，為無理由，應予駁回。
六、據上論結，本件抗告為無理由，應依強制執行法第30條之 1
    ，民事訴訟法第495條之1第1項、第449條第1 項、第95條、
    第78條、第85條第1項，裁定如主文。
中    華    民    國    95    年    5     月    4     日
                  民事第四庭  審判長法  官  王惠一
                                    法  官  蘇重信
                                    法  官  林永茂
上為正本係照原本作成。
如不服本裁定，僅得於收受本裁定正本送達後10日內以適用法規
顯有錯誤為理由，向本院提出再抗告狀（須附繕本一份及繳納再
抗告裁判費新台幣1千元)，並經本院許可後始可再抗告於最高法
院。
中    華    民    國    95    年    5     月    5     日
                                    書記官  謝素嬿
                                               K


司法院資訊處製作；財團法人民間司法改革基金會備份。
